---
title: "June 21, 2022, Day04"
output: 
  html_document:
    keep_md: true
date: '2022-06-21'
---

```{r setup, include=FALSE}
knitr::opts_chunk$set(echo = TRUE)
```

## Chapter.5

### 통계
  - 통계 공부 방법
  - 빈도주의자 VS 베이지안 주의자
  
  -> 일반적으로는 빈도주의 = Counting(숫자를 세는 것)
      ex) 평균
      
      
  -> 베이지안 주의자 = Percentage(확률 누적, Counting X)

### 산술연산
  - 수치 데이터를 계산할 때 이용
```
# 사칙연산자는 알기 때문에 제외
1) %/% = 나누기의 몫   
ex. 5%/%2
    [1] 2
2) %% = 나누기의 나머지
ex. 5%%2
    [1] 1
3) ^ 또는 ** = 제곱
ex. 5^2 or 5**2
    [1] 25
```

### 비교연산
  - 여러 데이터를 비교
```
1) == -> 같다
2) != -> 다르다
3) > -> 크다
4) >= -> 크거나 같다
5) < -> 작다
6) <= -> 작거나 같다
```

### 숫자 연산 문법
```
1) a:z = a부터 z까지
ex. 1:5
    [1] 1 2 3 4 5
    5:1
    [1] 5 4 3 2 1
    x <- c(1,3,5,7,9)
    x[1:3]
    [1] 1 3 5
2) seq(from, to, by=) = a부커 z까지 증가 또는 감소하는 숫자나 색인
ex. seq(1,9)
    [1] 1 2 3 4 5 6 7 8 9
    seq(9,1)
    [1] 9 8 7 6 5 4 3 2 1
    seq(1,9,by=2)   # 1부터 9까지 2씩 증가
    [1] 1 3 5 7 9
    seq(9,1,by=2)   # 9부터 1까지 2씩 감소
    [1] 9 7 5 3 1
3) rep(x, each, times=) = x값을 반복해서 출력
ex. rep(c(1,2), each=2)   # (1,2)를 각각 두 번 반복 출력
    [1] 1 1 2 2
    rep(c(1,2), times=)   # (1,2)를 통째 두 번 반복 출력
    [1] 1 2 1 2
    rep(c(1,2), each=2, times=3)
    [1] 1 1 2 2 1 1 2 2 1 1 2 2
4) 논리 연산자
    - |(ctrl+\, 또는->합집합)/&(그리고->교집합)/!(아니다)
```

### 데이터 구조를 알아보는 함수
```
1) head() -> 데이터세트에서 행의 앞부분 6개 행만 출력

2) tail() -> 데이터세트에서 행의 뒷부분 6개 행만 출력

3) str() -> 데이터세트의 구조와 유형 출력

4) View() -> 데이터세트를 엑셀 형식으로 출력

5) dim() -> 데이터세트의 행과 열의 개수 출력

6) length() -> 데이터세트의 열의 개수 출력

7) class() -> 데이터세트의 유형 출력

8) ls() -> 데이터세트의 벡터 이름 출력
```

### 기본 통계 함수
```
# 분산, var()
  = 데이터들이 평균을 기준으로 떨어져 있는 정도
    -> 편차의 제곱의 합을 전체 수로 나눈 것
    -> 여기서 편차는 각 데이터들의 평균으로부터의 오차
    -> 분산이 클수록 데이터들이 넓게 분포되어 있음

# 표준편차, sd() = 분산을 제곱근한 것

# 사분위수, quantile() = 전체 수를 4등분한 수

# IQR = 1사분위수와 3사분위수 사이의 거리

# 통계분석/머신러닝 -> 이상치 제거할 때 활용
```

### 통계 요약 구하기 -> summary()

```r
summary(iris)
```

```
##   Sepal.Length    Sepal.Width     Petal.Length    Petal.Width   
##  Min.   :4.300   Min.   :2.000   Min.   :1.000   Min.   :0.100  
##  1st Qu.:5.100   1st Qu.:2.800   1st Qu.:1.600   1st Qu.:0.300  
##  Median :5.800   Median :3.000   Median :4.350   Median :1.300  
##  Mean   :5.843   Mean   :3.057   Mean   :3.758   Mean   :1.199  
##  3rd Qu.:6.400   3rd Qu.:3.300   3rd Qu.:5.100   3rd Qu.:1.800  
##  Max.   :7.900   Max.   :4.400   Max.   :6.900   Max.   :2.500  
##        Species  
##  setosa    :50  
##  versicolor:50  
##  virginica :50  
##                 
##                 
## 
```

```r
summary(iris$Sepal.Length)
```

```
##    Min. 1st Qu.  Median    Mean 3rd Qu.    Max. 
##   4.300   5.100   5.800   5.843   6.400   7.900
```

### 빈도분석 - 빈도 구하기
  - 빈도분석: 범주형 변수에서 범주별 빈도를 계산하는 것
```
빈도분석: table(데이터세트$범주형 변수)
```

```r
#예시
mpg1 <- read.csv("mpg1.csv", stringsAsFactors = F)
str(mpg1)
```

```
## 'data.frame':	234 obs. of  5 variables:
##  $ manufacturer: chr  "audi" "audi" "audi" "audi" ...
##  $ trans       : chr  "auto" "manual" "manual" "auto" ...
##  $ drv         : chr  "f" "f" "f" "f" ...
##  $ cty         : int  18 21 20 21 16 18 18 18 16 20 ...
##  $ hwy         : int  29 29 31 30 26 26 27 26 25 28 ...
```

```r
#stringAsFactors -> 문자열을 범주로 바꾸느냐를 묻는 명령어

table(mpg1$trans)   #단일 벡터 분석
```

```
## 
##   auto manual 
##    157     77
```

```r
table(mpg1$manufacturer, mpg1$trans) # 교차 분석
```

```
##             
##              auto manual
##   audi         11      7
##   chevrolet    16      3
##   dodge        30      7
##   ford         17      8
##   honda         4      5
##   hyundai       7      7
##   jeep          8      0
##   land rover    4      0
##   lincoln       3      0
##   mercury       4      0
##   nissan        8      5
##   pontiac       5      0
##   subaru        7      7
##   toyota       20     14
##   volkswagen   13     14
```

### 빈도의 비율 구하기
```
1단계: a <- talbe()
2단계: prop.table(a)   #prop.table(table())과 같음
```

```r
#예시
a <- table(mpg1$trans)   # 빈도분석
prop.table(a)   # 빈도 비율 구하기
```

```
## 
##      auto    manual 
## 0.6709402 0.3290598
```

```r
b <- table(mpg1$trans, mpg1$drv)   # 교차분석
prop.table(b)   # 빈도 비율 구하기
```

```
##         
##                   4          f          r
##   auto   0.32051282 0.27777778 0.07264957
##   manual 0.11965812 0.17521368 0.03418803
```

```r
prop.table(table(mpg1$trans))
```

```
## 
##      auto    manual 
## 0.6709402 0.3290598
```

### 행과 열의 비율 형식 맞추기
```
prop.table(table(), margin = 1)
  -> 행의 합이 1이 되도록 비율 표시
prop.table(table(), margin = 2)
  -> 열의 합이 1이 되도록 비율 표시
```

```r
# 예시
prop.table(table(mpg1$trans, mpg1$drv), margin = 1)
```

```
##         
##                  4         f         r
##   auto   0.4777070 0.4140127 0.1082803
##   manual 0.3636364 0.5324675 0.1038961
```

```r
prop.table(table(mpg1$trans, mpg1$drv), margin = 2)
```

```
##         
##                  4         f         r
##   auto   0.7281553 0.6132075 0.6800000
##   manual 0.2718447 0.3867925 0.3200000
```

### 소수점 아래 자리수 지정
```
round(숫자 또는 계산함수, 소수점 자리수)
```

```r
#예시
round(0.32051282, 2)
```

```
## [1] 0.32
```

```r
round(prop.table(table(mpg1$trans)),2)
```

```
## 
##   auto manual 
##   0.67   0.33
```



## chapter.6

### 데이터 전처리
  - 분석 프로세스
  - 데이터 전처리를 위한 도구: dplyr
  - 데이터 전처리를 위한 도구: data.table
```
## 처리속도 차이
# dplyr : 10GB 이내
# data.table: 50GB 이상

# 배움의 측면
# dplyr -> 매우 쉬움
# data.table -> 어려움
```
  - 라이브러리 불러오기
  
```{r}
# install.packages("dplyr")
library("dplyr")   # 마크다운 시에는 필요한 패키지를 모두 별도로 입력해야 함
```

### 변수이름 바꾸기
  - rename() 함수는 데이터세트에 있는 변수이름을 변경
```{r}
mpg1 <- read.csv("mpg1.csv", stringsAsFactors = F)

mpg1_newname1 <- mpg1 %>%  
    rename(transmission=trans,
           drive_method=drv,
           city=cty,
           highway=hwy)
```
```{r}
mpg1_newname2 <- rename(mpg1, transmission=trans,
                        drive_method=drv,
                        city=cty,
                        highway=hwy)
str(mpg1_newname2)
```

### 빈도분석 : count()
```
count(데이터세트,변수)
table(데이터세트$변수)
```
```{r}
count(mpg1,trans)

class(count(mpg1, trans))
# 데이터 유형은 데이터 프레임

table(mpg1$trans)

class(table(mpg1$trans))
#데이터 유형은 테이블
```

### 데이터세트에서 일부 열 출력하기 : select()
  - 일부 열 추출하거나 불필요한 열 삭제 시
  1) 필요한 열 추출
```{r}
mpg1_1 <- mpg1 %>% select(manufacturer, trans, cty)
str(mpg1_1)

mpg1_2 <- select(mpg1, manufacturer, trans, cty)
str(mpg1_2)
```
  2) 불필요한 열 삭제
```{r}
mpg1_type1 <- mpg1 %>% select(-cty,-hwy)

mpg1_type2 <- select(mpg1, -cty, -hwy)

mpg1_type3 <- mpg1 %>% select(-c(cty, hwy))

mpg1_type4 <- select(mpg1, -c(cty, hwy))
```

### 데이터세트에서 행 추출: slice(), filter()
  1) 행의 일부를 추출 : slice()
```{r}
mpg1 %>% slice(1,4,5)
slice(mpg1,1,4,5)
```

  2) 조건에 맞는 행 추출: filter()
  (1) 비교값이 같은 데이터 추출
```{r}
mpg1_hd1 <- mpg1 %>% filter(manufacturer == "hyundai")
str(mpg1_hd1)

mpg1_hd2 <- filter(mpg1, manufacturer == "hyundai")
```
  
  (2) 비교값이 다른 데이터 추출
```{r}
mpg1_hd3 <- mpg1 %>% filter(manufacturer != "hyundai")
str(mpg1_hd3)

mpg1_hd4 <- filter(mpg1, manufacturer != "hyundai")
```
  
  (3) 비교값이 크거나 작은 데이터 추출
```{r}
# 비교값이 작은 데이터
mean(mpg1$cty)

mpg1_low1 <- mpg1 %>% filter(cty < 16.85897)
str(mpg1_low1)

mpg1_low2 <- filter(mpg1, cty < 16.85897)

mpg1_low3 <- mpg1 %>% filter(cty < mean(cty))
```
```{r}
# 비교값이 작거나 같은 데이터
quantile(mpg1$cty)

mpg1_low4 <- mpg1 %>% filter(cty <= 14)
str(mpg1_low4)

mpg1_low5 <- filter(mpg1, cty <= 14)
```
  -> 이런 식으로 기준이 되는 값을 구한 뒤, 크거나 같은 데이터에도
    filter() 함수를 이용하여 똑같이 적용하면 된다

  (4) 복수의 조건을 충족하는 데이터 추출 : & 이용
```
1. 조건이 2개일 때 예시
mpg1_hd3 <- mpg1 %>% filter(manufacturer == "hyundai" & cty >= mean(cty))
mpg1_hd4 <- filter(mpg1, manufacturer == "hyundai" & cty >= mean(cty))

2. 조건이 3개일 때 예시
mpg1_hd5 <- mpg1 %>% filter(manufacturer == "hyundai" & trans == "auto" & cty >= median(cty))
mpg1_hd6 <- filter(mpg1, manufacturer == "hyundai" & trans == "auto" & cty >= mean(cty))
```
  (5) 복수 조건 중 하나라도 충족하는 데이터 추출 : | 이용
```
ex. mpg1_j1 <- mpg1 %>% filter(manufacturer == "hyundai | manufacturer == "nissan" | manufacturer == "subaru" | manufacturer == "toyota")
  
    mpg1_j1 <- filter(mpg1, manufacturer == "hyundai | manufacturer == "nissan" | manufacturer == "subaru" | manufacturer == "toyota")
    
'|'로 연결할 내용이 너무 많을 경우 %in% c()를 이용
ex. mpg1_j3 <- mpg1 %>% filter(manufacturer %in% c("honda", "nisasn", "subaru", "toyota"))
```
  (6) 열을 추출한 후 조건에 맞는 행 추출
```{r}
# 예시
mpg1_h9 <- mpg1 %>%
  select(manufacturer, cty) %>% 
  filter(manufacturer == "hyundai", cty >= 16.85897)
str(mpg1_h9)
```

```{r}
# 조금 결이 다른 예시(조건 수행 후 열 추출 반복)
iris %>%
  # species, setosa, versicolor
  filter(Species != "virginica") %>% 
  select(Sepal.Length, Sepal.Width) %>% 
  filter(Sepal.Length > 5.0) %>% 
  mutate(total = Sepal.Length + Sepal.Width) -> data2

str(data2)
```

### 파생변수 만들기 : mutate()
  - 1개의 파생변수 만들기
```{r}
mpg2 <- mpg1 %>% 
  mutate(total = cty+hwy)

str(mpg2)
```
```{r}
mpg1$total <- mpg1$cty + mpg1$hwy
mpg1$mean <- (mpg1$cty + mpg1$hwy)/2

str(mpg1)
```

  - 복수의 파생변수 만들기
```{r}
mpg3 <- mpg1 %>% 
  mutate(total = cty + hwy
         , mean = (cty+hwy)/2)
str(mpg3)
```


### 집단별 통계량 구하기 : group_by(), summarise(), n()
  - 집단 분류 : group_by() 함수
```{r}
mpg1 %>% group_by(trans)
```
  - 집단의 통계 구하기 : summarize() 함수
```{r}
# 한 개의 명령을 수행할 때
mpg1 %>% summarise(m=mean(cty))   # 데이터 프레임 형식으로 출력

mean(mpg1$cty)   # 결과를 바로 출력
```

```{r}
# 여러 개의 명령을 동시에 수행할 때
mpg1 %>% summarise(m=mean(cty), s=sum(cty), med=median(cty))

mpg1 %>% summarise(mean(cty), sum(cty), median(cty))
```

  - 집단으로 분류해서 집단별 통계 구하기
```{r}
mpg1 %>% 
  group_by(trans) %>% 
  summarise(avg     = mean(cty)
            , total = sum(cty)
            , med   = median(cty))
```
```{r}
mpg1 %>% 
  group_by(trans, drv) %>% 
  summarise(avg     = mean(cty)
            , total = sum(cty))
```

  - 집단별 빈도와 비율 구하기  
  1) 분류 집단별 데이터 빈도 구하기 : group_by(변수)+summarise(n()함수)
    -> n() 함수 : 집단의 데이터 숫자를 세어 빈도를 알려주는 함수
```{r}
mpg1 %>% 
  group_by(trans) %>% 
  summarise(n=n())      # 변수이름 = n()
```
```{r}
mpg1 %>% 
  group_by(trans, drv) %>% 
  summarize(avg     = mean(cty)
            , total = sum(cty)
            , med   = median(cty)
            , count = n())
```


